臺灣苗栗地方法院刑事判決　　　　　　96年度交易字第151號
公　訴　人　臺灣苗栗地方法院檢察署檢察官
被　　　告　甲○○
　　　　　　　　　　國民身分證.
　　　　　　　　　　（現另案於臺灣臺中監獄苗栗分監執行）
上列被告因公共危險案件，經檢察官提起公訴（96年度偵字第
4842號），本院判決如下：
    主      文
甲○○犯不能安全駕駛動力交通工具罪，累犯，處有期徒刑陸月
，如易科罰金，以新臺幣壹仟元折算壹日。
　　事      實
一、甲○○曾於民國（下同）95年5 月17日因酒醉駕車之公共危
    險案件，經本院以95年度苗交簡字第233 號判決判處有期徒
    刑3 月確定；又於95年7 月14日因酒後駕車之公共危險案件
    ，經本院以95年度苗交簡字第344 號判決判處拘役30日確定
    ，有期徒刑部分於95年9 月28日執行完畢；96年5 月10日復
    因酒後駕車之公共危險案件，經本院以96年度苗交簡字第23
    8 號判決判處有期徒刑5 月，如易科罰金，以新臺幣2,000
    元折算1 日確定（尚未執行）。詎甲○○於上揭有期徒刑3
    月執行完畢5 年內仍不知悔改，於96年9 月29日18時許至同
    日22時許間，在苗栗縣頭份鎮○○路其友人住處飲用3 分之
    1 瓶裝高粱酒，於飲酒後甲○○明知其已因飲酒欠缺通常之
    注意力，而無安全駕駛動力交通工具之能力，仍騎乘車牌號
    碼BG9 －920 號重型機車，自其友人前揭住所出發，欲前往
    苗栗縣頭份鎮○○路20號「下公園」地區。嗣甲○○騎乘機
    車行經頭份鎮○○路與民族路口處時，因機車車身呈現搖擺
    不定，適遇在該地執行擴大臨檢勤務之苗栗縣警察局頭份分
    局員警，員警乃自後方追躡，示意甲○○停車受檢，始於同
    日22時9 分許，在苗栗縣頭份鎮「下公園」地區將甲○○攔
    停，員警見其面容泛紅，身上並充斥濃厚之酒味，顯有飲酒
    之跡象，遂在現場請林慶洋配合實施酒測，嗣經以酒精測試
    器測得其吐氣所含酒精濃度值達每公升0.78毫克，始查悉上
    情。
二、案經苗栗縣警察局頭份分局報請臺灣苗栗地方法院檢察署檢
    察官偵查起訴。
    理      由
壹、證據能力方面：
一、按被告以外之人（包括證人、鑑定人、告訴人、被害人及共
    同被告等）於審判外之陳述雖不符刑事訴訟法第159條之1至
    之4等4條之規定，而經當事人於審判程序同意作為證據，法
    院審酌該言詞陳述或書面陳述作成時之情況，認為適當者，
    亦得為證據，同法第159條之5第1 項定有明文。立法意旨在
    於傳聞證據未經當事人之反對詰問予以核實，原則上先予排
    除。惟若當事人已放棄反對詰問權，於審判程序中表明同意
    該等傳聞證據可作為證據，基於尊重當事人對傳聞證據之處
    分權，及證據資料愈豐富，愈有助於真實發見之理念，且強
    化言詞辯論主義，使訴訟程序得以順暢進行，上開傳聞證據
    亦均具有證據能力。查本件證人蘇照紋於偵查中之證述及卷
    附之苗栗縣警察局舉發違反道路交通管理事件通知單、委託
    書、道路交通事故當事人酒精測定紀錄表、生理平衡檢測表
    、「刑法第185 條條之3 ：查獲後測試觀察職務報告書」（
    參見臺灣苗栗地方法院檢察署96年偵字第4842號偵查卷第16
    、17、18、19、20、37頁）。自屬被告以外之人於審判外之
    言詞陳述或被告以外之人於審判外所作之文書，其性質雖屬
    傳聞證據，惟經引為證據方法，而被告於本院審判期日時，
    對於上列證據方法表示無意見（參見本院96年12月2 日審判
    筆錄第2 頁），應視為同意作為證據。且本院審酌筆錄之記
    載及卷內之證據，並無不能自由陳述或以其他非法、不當取
    證等情形，依刑事訴訟法第159 條之5 第1 項之規定，自得
    為證據。
二、次按刑事訴訟法第159條之4第1 款規定公務員依其職務上所
    製作之紀錄文書，除顯有不可信之情況外，亦得為證據，良
    以公務員職務上製作之紀錄文書、證明文書如被提出法院，
    用以證明文書所載事項真實者，性質上亦不失為傳聞證據之
    一種，但因該等文書係公務員依其職權所為，與其責任、信
    譽攸關，若有錯誤、虛偽，公務員可能因此負擔刑事及行政
    責任，從而其正確性高，且該等文書經常處於可公開檢查（
    Public Inspection ）之狀態，設有錯誤，甚易發現而予及
    時糾正，是以，除顯有不可信之情況外，其真實之保障極高
    。爰參考日本刑事訴訟法第323 條第1 款、美國聯邦證據法
    第803 條第8 款、第10款及美國統一公文書證據法第2 條，
    予以增訂。是刑事訴訟法第159 條之4 對於具有高度特別可
    信之文書如公務文書等，在兼具公示性、例行性或機械性、
    良心性及制裁性等原則下，雖屬傳聞證據，例外容許作為證
    據使用。因此，採取容許特信性文書作為證據，應注意該文
    書之製作，是否係於例行性的公務或業務過程中，基於觀察
    或發現而當場或即時記載之特徵。查本件起訴書所引用之行
    政院國軍退除役官兵輔導委員會臺北榮民總醫88年8 月5 日
    （88）北總內字26868 號函、法務部（88）法檢字第004334
    號函均為公務員職務上所製作之文書，且其係對通案所為之
    函釋，並非係具有個案性質之文書，又其函釋內容係於例行
    性的公務或業務過程中，基於觀察或發現而當場或即時記載
    所得，依刑事訴訟法第159 之4 之規定，該書證自有證據能
    力。
貳、實體方面：
一、上揭事實，業據被告甲○○於本院審理中坦承不諱（參見本
    院96年12月3 日準備程序筆錄第2 頁、同日審判筆錄第3 頁
    ），核與證人蘇照紋於偵查中證述：當時伊剛好步行經過頭
    份鎮下公園處，有看見警員跟在被告所騎乘車輛的後面，而
    被告將車子停在路旁，警員就上前要求臨檢，並對被告進行
    酒測等語相符（參見臺灣苗栗地方法院檢察署96年偵字第48
    42號偵查卷第37頁），復有苗栗縣警察局舉發違反道路交通
    管理事件通知單、委託書、道路交通事故當事人酒精測定紀
    錄表、生理平衡檢測表、「刑法第185 條條之3 ：查獲後測
    試、觀察職務報告書」等附卷可稽（參照前開偵卷第16、17
    、18、19、20頁）；另參諸行政院國軍退除役官兵輔導委員
    會臺北榮民總醫院88年8 月5 日（88）北總內字第26868 號
    函示：當人飲酒後，若以吐氣酒精濃度測試器測得之呼氣濃
    度達到每公升0.5 毫克時，反應較慢、感覺減低，將影響駕
    駛；達到每公升0.75毫克時，思考與個性行為均會改變；達
    到每公升1.0 毫克時，步態不穩，噁心嘔吐，精神混惑不清
    晰；達到每公升1.5 毫克時，說話不清楚，感覺喪失，視力
    模糊；達到每公升2.0 毫克時，體溫與血糖均降低，肌肉控
    制差，甚至會導致癲癇發作；達到每公升3.5 毫克時，則已
    經神智不清，反射減低，甚至呼吸抑制。查本件被告為警攔
    停後，經警員以酒精測試器測得其吐氣所含酒精濃度值為每
    公升0.78毫克，且被告經員警分別命以(1)直線行走10公尺(2)
    兩臂平伸抬頭轉圈及(3)金雞獨立30秒等項目，測試結果均評
    定為不正常；復徵諸被告駕駛車輛呈現行徑偏離常軌，時而
    加速，時而突停，駕駛車速顯然無法正常操控等態貌，足認
    被告之意識及反應能力等各項生理機能，已受體內酒精成分
    影響而降低，顯已達於不能安全駕駛動力交通工具之程度，
    至為灼然。又參酌國外先進國家如德國、美國等國之認定標
    準，對於行為人如飲酒後吐氣所含酒精成分已達每公升0.55
    毫克以上時，肇事率為一般正常人之10倍，應認已達「不能
    安全駕駛」之標準，亦有卷附法務部88年5 月18日法88檢字
    第1669號函可參。是被告上揭自白與事實相符。從而，本件
    事證明確，應予依法論科。
二、核被告甲○○所為，係犯刑法第185 條之3 之公共危險罪。
    被告曾於95年5 月17日因酒醉駕車之公共危險案件，經本院
    以95年度苗交簡字第233 號判決判處有期徒刑3 月確定，甫
    於95年9 月28日執行完畢，有臺灣高等法院被告前案紀錄表
    1 份在卷可按，其於有期徒刑執行完畢後，5 年內再犯本件
    有期徒刑以上之罪，為累犯，應依刑法第47條規定加重其刑
    。爰審酌被告曾於95年5 月17日因酒醉駕車之公共危險案件
    ，經本院以95年度苗交簡字第233 號判決判處有期徒刑3 月
    確定；又於95年7 月14日因酒後駕車之公共危險案件，經本
    院以95年度苗交簡字第344 號判決判處拘役30日確定，有期
    徒刑部分於95年9 月28日執行完畢；96年5 月10日復因酒後
    駕車之公共危險案件，經本院以96年度苗交簡字第238 號判
    決判處有期徒刑5 月，如易科罰金，以新臺幣2,000 元折算
    1 日確定，有臺灣高等法院被告前案紀錄表1 份附卷可參，
    顯見其素行不佳，前有3 次酒醉駕車之公共危險前案紀錄，
    仍不知悔改，而再次酒醉駕車，原應從重量刑，惟參酌被告
    駕駛之動力交通工具為重型機車、酒後行駛之時間及路段、
    未肇事致生實害，且在本院審理中坦承犯行，犯後態度尚稱
    良好，及檢察官具體求刑6 月以上有期徒刑等一切情狀，量
    處如主文所示之刑，併諭知易科罰金之折算標準，以示懲儆
    。
據上論斷，應依刑事訴訟法第299條第1項前段，刑法第185條之
3、第47條、第41條第1項前段，判決如主文。
本案經檢察官黃俊鳴到庭執行職務。
中　　華　　民　　國　　96　　年　　12　　月　　17　　日
            　　刑事第二庭　審判長法  官　吳　炳　桂
以上正本證明與原本無異。
如不服本判決，應於判決送達後10日內向本院提出上訴狀（應抄
附繕本），其未敘述上訴理由者，應於上訴期間屆滿後20日內補
提理由書狀於本院，上訴於臺灣高等法院臺中分院。告訴人或被
害人如對於本判決不服者，應具備理由請求檢察官上訴，其上訴
期間之計算係以檢察官收受判決正本之日期為準。
                                  書記官  蘇  文  熙
中　　華　　民　　國　　96　　年　　12　　月　　18　　日
附錄本案論罪科刑法條全文：
刑法第185 條之3：
服用毒品、麻醉藥品、酒類或其他相類之物，不能安全駕駛動力
交通工具而駕駛者，處1 年以下有期徒刑、拘役或3 萬元以下罰
金。
